臺灣花蓮地方法院刑事裁定　　　　　　100年度交聲字第288號
原處分機關　交通部公路總局臺北區監理所花蓮監理站
異　議　人
即受處分人　宜潔企業社
代　表　人　謝仲秋
上列異議人即受處分人因違反道路交通管理處罰條例案件，對於
交通部公路總局臺北區監理所花蓮監理站於中華民國100年10 月
20日所為之裁決（原處分案號：花監違字第裁44-P00000000號）
聲明異議，本院裁定如下：
    主  文
原處分撤銷。
宜潔企業社汽車所有人，汽車裝載整體物品超重而未請領臨時通
行證，處罰鍰新臺幣肆仟伍佰元，並記汽車違規紀錄壹次。
    理  由
一、原處分意旨略以：異議人即受處分人宜潔企業社所有之車牌
    號碼069-QB號自用一般大貨車（下稱本案大貨車），因載運
    挖土機，於民國100年9月15日上午9時38 分許，在省道臺九
    線北上184 公里處，經花蓮縣警察局新城分局（下稱新城分
    局）新城派出所員警攔停並會同司機過磅，確認總重 12.77
    公噸，核定重量為9.2公噸，超重達3.57 公噸，原處分機關
    據此以異議人「汽車裝載貨物超過核定重量」，依道路交通
    管理處罰條例第29條之2第3項規定，裁處異議人罰鍰新臺幣
    （下同）1萬4千元，並記汽車違規記錄1次等語。
二、異議意旨略以：異議人固不否認其所屬司機曾於100年9月15
    日上午9時38分許，因駕駛本案大貨車載運挖土機1部，在花
    蓮縣花蓮市臺九線北上184 公里處，遭新城分局新城派出所
    攔查，經警會同司機過磅總重12.77公噸，超重3.5公噸等情
    ，惟該挖土機係一整體不可分之物，故異議人上開違規情形
    ，應適用道路交通管理處罰條例第29條第1項第2款、第2 項
    規定處罰，然原處分機關遽依上開條例第29條之2第3項據以
    裁罰，適用法律容有違誤，故具狀聲明異議，求為撤銷原處
    分等語。
三、按汽車裝載整體物品有超重、超長、超寬、超高，而未請領
    臨時通行證，或未懸掛危險標識者，處汽車所有人3,000 元
    以上9,000 元以下罰鍰，並責令改正或禁止通行，另並記汽
    車違規紀錄1次，道路交通管理處罰條例第29條第1項第2 款
    、第2 項定有明文。而汽車所有人如其汽車裝載整體物品有
    超重、超長、超寬、超高，而未請領臨時通行證，或未懸掛
    危險標識者，依違反道路交通管理事件統一裁罰基準及處理
    細則第44條第1 項及違反道路交通管理事件統一裁罰基準表
    之規定，尚需依行為人所駕駛汽車之種類及有無在應到案日
    期前到案等二項因素，為之決定應對行為人所處罰鍰之數額
    ，是汽車所有人如其汽車裝載整體物品有超重之情形，因未
    請領臨時通行證而為警舉發，於舉發通知單上所載之應到案
    日期前到案聽候裁決，經處罰機關調查後仍認定其有上開違
    規行為者，依違反道路交通管理事件統一裁罰基準及處理細
    則第44條第1 項及上開基準表之規定，應對該汽車所有人處
    以4,500元之罰鍰，並記汽車違規紀錄1次。
四、經查：
  (一)異議人所有之本案大貨車於前揭時地因載運上開機具，經
      新城分局新城派出所員警會同過磅，而有超重之情形，業
      經異議人自承在卷，並有花蓮縣警察局100年9月15日花警
      交字第P00000000 號舉發通知單在卷可參。又異議人並未
      主張本案大貨車曾就該次載運挖土機之行為請領臨時通行
      證，且依上開舉發通知單所載，本案大貨車駕駛人於舉發
      現場亦未出示臨時通行證，故異議人就本案大貨車該次載
      運行為並未請領臨時通行證之事實，應堪認定。
  (二)按汽車裝載貨物應依照其核定之總重量載運，若裝載貨物
      超重，影響行車安全，自應加以處罰，道路交通管理處罰
      條例第29條之2第1項定有明文，但裝載之物若為整體物品
      ，復超過汽車經核定得裝載之總重量時，該物品既不能分
      割裝載，自應例外在考慮行車安全之條件下准其裝載，故
      要求其裝載整體物品超重時應請領臨時通行證，此參見同
      條例第29條第1項第2款規定：「裝載整體物品有超重、超
      長、超寬、超高，而未請領臨時通行證，或未懸掛危險標
      識」自明。再者，同條例第29條第1項第1款係規定：「裝
      載貨物超過規定之長度、寬度、高度者」，與前揭同條項
      第2款之間，其第1款係指一般貨物（即整體物除外）而言
      ，並未處罰「超重」之情形，若有超重，自應依同條例第
      29條之2第1項、第3項規定加以處罰；反之，該第2款對於
      「整體物品」之「超重」既已處罰，自無再適用同條例第
      29條之2第1項、第3 項規定之理，相較之下，足認該條例
      第29條之2第1項係對於汽車載運超重之一般規定，而第29
      條第1項第2款係針對裝載整體物品超重之特別規定，換言
      之，汽車裝載整體物品超重，且未請領通行證者，自應依
      道路交通管理處罰條例第29條第1項第2款之規定論處。原
      處分機關援引交通部91年8月30日交路字第0910048828 號
      及91年1月23日交路字第0910015995 號等函釋，認為汽車
      裝載整體物品有超重且未請領臨時通行證之違規事實，分
      屬二種違規行為，依數行為違反數個行政法上義務者應分
      別處罰之法理，同時基於道路交通管理處罰條例之立法目
      的係為加強道路交通管理維護交通秩序，確保交通安全，
      對於上開違規事實應依道路交通管理處罰條例第29條之 2
      第1項及第3項裁處之見解，容有誤會。且法官依據法律獨
      立審判，為憲法第80條所明定，另依司法院大法官釋字第
      137號、第216號解釋意旨，各機關依其職掌就有關法規為
      釋示之行政命令，法官於審判案件時，固可予以引用，但
      仍得依據法律，表示適當之不同見解，並不受其拘束，附
      此敘明。本件異議人所有之本案大貨車所載運之物為挖土
      機，係不可分割之整體物，其載運超重而未請領臨時通行
      證，自應依道路交通管理處罰條例第29條第1項第2款、第
      2項之規定處罰，而非依同條例第29條之2第1項、第3項之
      規定處罰甚明，原處分機關未予詳查，遽依上開條例第29
      條之2第1項、第3 項規定予以裁罰，容有未洽，故本件異
      議為有理由，應由本院將原處分撤銷。
  (三)本件原處分機關於100年10月20 日裁決本件處罰前，異議
      人曾於上開花警交字第P00000000 號舉發通知單所載到案
      期限即100年9月30日前向原處分機關陳述意見等情，有卷
      附原處分機關移送書意見欄第三點之說明文字及異議人10
      0年9月30日申訴書1 紙可參，堪認屬實。原裁決有前開違
      誤而無可維持，自應由本院予以撤銷已如上述，則就前揭
      違規行為，本院自應依道路交通管理處罰條例第29條第 1
      項第2款、第2項、違反道路交通管理事件統一裁罰基準及
      處理細則第44條第1 項及前揭基準表之規定，裁處如主文
      第2項所示之處分。
五、依道路交通事件處理辦法第19條前段，裁定如主文。
中    華    民    國   100    年    11    月    17    日
                  交通法庭      法  官  施建榮
上列正本證明與原本無異。
如對本裁定不服，應於送達後5 日內，向本院提出抗告狀（應抄
附繕本）。
中    華    民    國   100    年    11    月    22    日
                                書記官